【裁判字號】    98,審再易,20
【裁判日期】    990331
【裁判案由】    聲請再審
【裁判全文】
臺灣高雄地方法院民事裁定            98年度審再易字第20號
再審原告    甲○○
再審被告    乙○○○
上列當事人間請求損害賠償事件，再審原告對於民國98年8 月13
日本院98年度簡上字第102 號民事簡易訴訟程序第二審確定判決
，提起再審之訴，本院裁定如下：
    主  文
再審之訴駁回。
再審訴訟費用由再審原告負擔。
    理  由
一、按再審之訴，應於30日之不變期間內提起。前項期間，自判
    決確定時起算，判決於送達前確定者，自送達時起算，其再
    審之理由發生或知悉在後者，均自知悉時起算，民事訴訟法
    第500 條第1 項、第2 項分別定有明文。查再審原告對於民
    國98年8 月13日本院98年度簡上字第102 號民事簡易訴訟程
    序第二審確定判決（下稱原確定判決，並於同年月20日對再
    審原告為送達，見前訴訟程序第二審卷宗頁170 之送達證書
    ），依民事訴訟法第496 條第1 項第10款規定，主張原確定
    判決有再審被告經具結後，就為判決基礎之證言為虛偽陳述
    等再審事由，且經本院刑事庭於同年10月30日以98年度訴字
    第983 號刑事判決，認再審被告犯偽證罪，判處有罪在案，
    再審原告知悉後並於同年11月13日提起本件再審之訴，未逾
    30日之不變期間，合先敘明。
二、再審意旨略以：原確定判決引用勘驗再審被告所提出之錄音
    光碟紀錄（下稱系爭錄音光碟），而認定伊確曾於再審被告
    以肉身攔阻之際仍催加所騎乘機車之油門，並撞擊再審被告
    致其跌倒、左足臂壓傷，惟系爭錄音光碟內容是否為案發當
    日所錄尚有疑義；又再審被告所提出之診斷證明及錄音證據
    中與其所供述情節顯有出入，不足以證明再審被告曾遭伊撞
    擊2 次，故伊已於98年9 月7 日向臺灣高雄地方法院檢察署
    （下稱高雄地檢）提出偽造文書告訴偵辦中。又再審被告所
    提出之醫療紀錄僅能證明受有傷害，並無法證明該傷害乃伊
    造成，況證人賴瑞麟非目擊證人，所為之傳聞證詞並無其他
    證據據相佐，是前訴訟程序第二審逕採為判決基礎，顯已違
    反採證法則。原確定判決逕以事發當時距數間房屋之隔之證
    人A 及斜對面診所之證人B 所為之證詞，據以判定系爭錄音
    光碟之真偽，並未交由專家辨識，加以錄音內容充滿狗吠嘈
    雜聲，致無法為聲紋鑑定，是原確定判決逕認錄音過程所出
    現之不明女聲為伊，縱非偽造，亦不足證明伊確有涉有公然
    侮辱或撞擊再審被告之行為；況伊自95年8 月21日至同年月
    25日期間前往位在陽明山之臺灣銀行臺北行員訓練所上課，
    無可能於同年月23日在樓頂亂寫字等情形，可見再審被告虛
    偽捏造事實。再者，再審被告先後於96年11月12日15時30分
    許、97年2 月15日9 時30分許，以證人身分供前具結虛偽陳
    述案情，經本院刑事庭於98年10月30日以98年度訴字第983
    號刑事判決，認再審被告犯偽證罪，判處有罪在案，爰「僅
    」依民事訴訟法第496 條第1 項第10款規定，提起本件再審
    之訴等情。並聲明：(一)廢棄原確定判決。(二)上開廢棄部分，
    駁回再審被告在前訴訟程序第一審之訴。
三、再審被告則以：再審原告就系爭錄音光碟內容，無法提出反
    證，況經證人A 、B 於當庭勘驗聆聽系爭錄音光碟內容後表
    示，與當日情形相符等語，且錄音背景與聲音均相連貫，顯
    非偽造、剪接或變造。又渠所犯偽證罪乃單純一罪，與前訴
    訟程序所呈其他證據無關，渠於當日與再審原告理論，竟遭
    再審原告駕車壓傷、撞及之經過，業經本院刑事庭以96年度
    易字第2197號佐以證人賴瑞麟之證詞審認在案，再審原告故
    意傷害渠之事實甚明，故原確定判決採為證據之照片、系爭
    錄音光碟、診斷證明書及警詢筆錄內容等證據乃依法取得、
    有證明力、且已由渠同意援用而具有證據能力，原確定判決
    據以為判決基礎無任何不當，並無再審事由等語置辯。並聲
    明：駁回再審之訴。
四、按為判決基礎之證物係偽造或變造者，或證人、鑑定人、通
    譯、當事人或法定代理人經具結後，就為判決基礎之證言、
    鑑定、通譯或有關事項為虛偽陳述者，應以宣告有罪之判決
    或處罰鍰之裁定已確定，或因證據不足以外之理由，而不能
    為有罪之確定判決或罰鍰之確定裁定者為限，始得以再審之
    訴對於確定終局判決聲明不服，民事訴訟法第496 條第1 項
    第9 款、第10款、第2 項分別定有明文。經查：
  (一)細繹再審原告提起本件再審之訴所指摘事項，應涉及民事訴
    訟法第496 條第1 項第9 款、第10款規定情形之再審事由，
    先予敘明。
  (二)再審原告固指摘：原確定判決所援用之系爭錄音光碟內容是
    否為案發當日所錄尚有疑義；又再審被告所提出之診斷證明
    及錄音證據中與其所供述情節顯有出入，不足以證明再審被
    告曾遭伊撞擊2 次，故伊已於98年9 月7 日向高雄地檢提出
    偽造文書告訴偵辦中等語。惟再審原告訴請高雄地檢檢察官
    偵辦再審被告涉犯偽造文書案件，刻由檢察官偵查中，業據
    本院依職權調閱高雄地檢98年度偵字第26891 號偵查卷宗無
    訛，尚未偵查終結，遑論有何為有罪之確定判決，故再審原
    告此部分之主張，核與前揭條文要件不合，不得遽為渠提起
    本件再審之訴之情形至明。
  (三)再審原告又主張：原確定判決逕以事發當時距數間房屋之隔
    之證人A 及斜對面診所之證人B 所為之證詞，據以判定系爭
    錄音光碟之真偽，並未交由專家辨識，加以錄音內容充滿狗
    吠嘈雜聲，致無法為聲紋鑑定，是原確定判決逕認錄音過程
    所出現之不明女聲為伊，縱非偽造，亦不足證明伊確有涉有
    公然侮辱或撞擊再審被告之行為；況伊自95年8 月21日至同
    年月25日期間前往位在陽明山之臺灣銀行臺北行員訓練所上
    課，無可能於同年月23日在樓頂亂寫字等情形，可見再審被
    告虛偽捏造事實等語，惟再審原告此部分之主張，核乃就原
    確定判決審酌各該證據證明力及證據取捨之問題，揆諸前揭
    條文及說明，洵不足以為本件再審之訴提起之情形甚明。
  (四)再審原告固主張：再審被告先後於96年11月12日15時30分許
    、97年2 月15日9 時30分許，以證人身分供前具結虛偽陳述
    案情，經本院刑事庭於98年10月30日以98年度訴字第983 號
    刑事判決，認再審被告犯偽證罪，判處有罪在案等語，核與
    本院依職權調取再審被告之「臺灣高等法院被告前案紀錄表
    」相符，且該刑事判決亦已於99年1 月27日確定，並由高雄
    地檢檢察官於同年2 月22日執行完畢，此觀諸上開再審被告
    之「臺灣高等法院被告前案紀錄表」即明。然再審被告所犯
    偽證罪之事實，乃就再審原告涉犯毀損汽車罪嫌而於供前具
    結虛偽陳述等情，有再審原告具狀提出之本院98年度訴字第
    983 號刑事判決附卷可稽，至堪認定；而原確定判決所認定
    之事實，係就再審原告傷害、公然侮辱行為，致再審被告受
    有醫藥費用支出、不能工作損失之財產上損害及非財產上損
    害等，尚與再審原告有無毀損再審被告所有之汽車無涉，故
    再審被告於原確定判決基礎之證言或有關事項之陳述，並無
    虛偽陳述之可能情事，至為明灼。是再審原告此部分指摘內
    容，核與前揭條文規定之要件不合，實難遽謂原確定判決有
    如伊所指摘提起再審之訴之情形。
五、綜上所述，縱再審原告依據民事訴訟法第496 條第1 項第10
    款或第9 款等規定，提起本件再審之訴；惟原確定判決並無
    為判決基礎之證物係偽造、變造，或證人、鑑定人、通譯、
    當事人或法定代理人經具結後，就為判決基礎之證言、鑑定
    、通譯或有關事項為虛偽陳述，且經以宣告有罪之判決或處
    罰鍰之裁定已確定，或因證據不足以外之理由，而不能為有
    罪之確定判決或罰鍰之確定裁定等情形。從而，本件再審之
    訴為不合法，應予駁回。
六、依民事訴訟法第502 條第1 項、第95條、第78條，裁定如主
    文。
中    華    民    國    99    年    3     月    31    日
                  民事第二庭
                      審判長法  官  陳嘉惠
                            法  官  秦慧君
                            法  官  劉定安
正本係照原本作成。
本裁定不得抗告。
中    華    民    國    99    年    3     月    31    日
                            書記官  楊雅蘭

司法院資訊處製作；財團法人民間司法改革基金會備份。
